臺灣板橋地方法院刑事判決　　　　　　 100年度智易字第23號
公　訴　人　臺灣板橋地方法院檢察署檢察官
被　　　告　林敦亞
上列被告因違反著作權法案件，經檢察官提起公訴（100 年度偵
字第9676號），被告於準備程序中就被訴事實為有罪之陳述，經
本院裁定進行簡式審判程序，判決如下：
    主  文
林敦亞明知係侵害著作財產權之光碟重製物而意圖散布而持有，
累犯，處有期徒刑肆月，如易科罰金，以新臺幣壹仟元折算壹日
。扣案之「真三國無雙５—EMPIRES 」及「真三國無雙５」盜版
遊戲光碟各壹片均沒收。
    事  實
一、林敦亞曾於民國95年間，因偽造文書案件，經本院以95年度
    訴字第2314號判處有期徒刑3 月，於95年12月27日確定，於
    96年2 月13日易科罰金執行完畢；又於97年間，因違反妨害
    兵役治罪條例案件，經本院以97年度簡字第6902號判處有期
    徒刑3 月，於97年9 月11日確定，於98年12月29日易科罰金
    執行完畢（於本案均構成累犯）。詎其猶不知悔改，明知「
    真三國無雙５—EMPIRES 」及「真三國無雙５」遊戲光碟，
    均係臺灣光榮特庫摩股份有限公司（下稱臺灣光榮公司）享
    有著作財產權之電腦程式光碟，非經臺灣光榮公司同意或授
    權，不得為侵害著作財產權之行為，亦明知其於100 年2 月
    間某日，自網路上向真實姓名年籍均不詳之人所購買之XBOX
    360 遊戲機而附贈之「真三國無雙５—EMPIRES 」及「真三
    國無雙５」遊戲光碟各1 片，均係侵害臺灣光榮公司著作財
    產權之光碟重製物，仍基於意圖散布而持有上開盜版光碟重
    製物之犯意，於100 年3 月19日20時34分許，以個人電腦設
    備連結網際網路，在露天拍賣網站，以「A79423i 」帳號刊
    登販賣上開XBOX360 遊戲主機並附贈上開盜版遊戲光碟2 片
    之訊息，而意圖散布上開盜版遊戲光碟。嗣經警執行網路巡
    邏勤務，查知上開拍賣訊息後，佯裝購買上開商品，並約定
    於100 年3 月21日17時50分許，在新北市板橋區○○○路與
    民生路口之「新埔捷運站」1 號出口交易而當場查獲，並為
    警扣得上開「真三國無雙５—EMPIRES 」及「真三國無雙５
    」盜版遊戲光碟各1 片，始悉上情。
二、案經臺灣光榮公司訴由臺北市政府警察局松山分局移送臺灣
    板橋地方法院檢察署檢察官偵查起訴。
    理  由
壹、程序方面：
    本案被告林敦亞所犯係死刑、無期徒刑、最輕本刑為3 年以
    上有期徒刑以外之罪，其於準備程序中就前揭被訴事實為有
    罪之陳述，經本院告知簡式審判程序之旨，並聽取其與公訴
    人之意見後，本院認無不得或不宜改依簡式審判程序進行之
    情事，依刑事訴訟法第273 條之1 第1 項、第284 條之1 規
    定，裁定本案進行簡式審判程序；且依刑事訴訟法第273 條
    之2 及第159 條第2 項規定，不適用傳聞法則有關限制證據
    能力之相關規定，合先敘明。
貳、實體方面：
一、認定犯罪事實所憑之證據及理由：
    上揭犯罪事實，業據被告於本院審理時自白不諱，亦據告訴
    代理人楊文華於警詢時指訴綦詳，並有臺北市保護智慧財產
    權交流協會鑑識報告書、露天拍賣網站網頁列印資料、臺北
    市政府警察局松山分局扣押筆錄、扣押物品目錄表、公司變
    更登記表、臺北市政府營利事業登記證各1 份、正版遊戲光
    碟封面及內頁影本4 張及搜證照片3 張在卷可稽及上開「真
    三國無雙５—EMPIRES 」、「真三國無雙５」盜版遊戲光碟
    各1 片扣案可資佐證，足見被告任意性之自白與事實相符，
    應堪採信。本案事證明確，被告犯行洵堪認定，應依法論科
    。
二、論罪科刑之依據：
(一)、按著作權法第91條之1 第3 項之明知係侵害著作財產權之光
    碟重製物而散布罪，係以行為人將侵害著作財產權之光碟重
    製物所有權移轉予著作財產權人或偵查機關以外之不特定對
    象，而生「散布」之結果為限。經查，警員喬裝買家購買上
    開遊戲主機並藉以取得盜版光碟，實際上並無購買之真意，
    係出於蒐證、查緝之目的而佯稱購買，於形式上雖有互為買
    賣之約定，事實上並無真正成立買賣契約之意思，且被告並
    未將上開盜版光碟之所有權移轉予著作財產權人或偵查機關
    以外之不特定對象，尚難認被告之行為有發生任何「散布」
    之結果，自不構成明知係侵害著作財產權之光碟重製物而散
    布罪。又意圖散布而公開陳列之犯罪態樣，固以行為人將侵
    權商品直接陳列於貨架上為其常態，然隨時代變遷及交易型
    態之改變，毋庸藉助實體銷售通路而透過網際網路進行商品
    交易，從中降低店租及庫存成本，已成現今邁入資訊時代之
    重要趨勢。是以前揭「公開陳列」之定義自不得仍侷限於傳
    統類型，在未逸脫文義解釋之範圍內，應依其法條規範意旨
    而為適度調整，固不待言。然被告業於本院審理時供稱：伊
    並無將盜版光碟之照片張貼於拍賣網站等語（見本院100 年
    6 月22日準備程序筆錄第3 頁），與被告所張貼之露天拍賣
    網站網路列印資料1 份互核相符（見偵查卷宗第37至38頁）
    ，故無論在實體貨架或拍賣網站上，被告均未將所散布之上
    開盜版遊戲光碟公開供人觀覽，其行為亦與明知係侵害著作
    財產權之光碟重製物而公開陳列罪之構成要件有間。
(二)、核被告所為，係犯著作權法第91條之1 第3 項之明知係侵害
    著作財產權之光碟重製物而意圖散布而持有罪。公訴意旨認
    被告係犯著作權法第91條之1 第3 項之明知係侵害著作財產
    權之光碟重製物而散布罪，容有未洽，惟該2 罪之所犯法條
    相同，僅罪名有異，自毋庸變更起訴法條，併此敘明。又被
    告有上述事實欄所載之科刑及執行紀錄，此觀卷附臺灣高等
    法院被告前案紀錄表1 份即明，其於受有期徒刑之執行完畢
    後，5 年以內故意再犯本件有期徒刑以上之罪，為累犯，應
    依刑法第47條第1 項規定加重其刑。復按，著作權法第91條
    之1 第3 項之明知係侵害著作財產權之光碟重製物而意圖散
    布而持有罪之法定刑為6 月以上3 年以下有期徒刑，得併科
    20萬元以上200 萬元以下罰金，於考量累犯加重其刑後，最
    低刑度為不得易科罰金之有期徒刑7 月，不可謂不重，惟被
    告意圖散布而持有之盜版光碟僅2 片，且係為貪圖銷售XBOX
    360 主機之方便而附贈，並非將盜版光碟銷售牟利，亦未發
    生散布之結果，客觀上之犯罪情節非屬極惡，其於偵查中及
    本院審理時均坦承犯行，且已與告訴人臺灣光榮公司達成和
    解，主觀上之惡性亦非嚴重。是以綜觀本案犯行之犯罪情狀
    ，依司法院大法官會議釋字第263 號解釋、最高法院95年度
    台上字第788 號判決意旨，考量被告客觀之犯行及主觀之惡
    性暨其犯罪所生結果，認犯罪之情狀尚有可憫恕之情，爰依
    刑法第59條規定，酌量減輕其刑，並依法先加後減之。
(三)、爰審酌被告意圖散布而持有侵害告訴人著作財產權之光碟重
    製物，侵害他人之智慧創作，損及他人享有之智慧財產權，
    並破壞我國保護智慧財產權之國際形象，行為自屬可議，兼
    衡被告之品行、智識程度、生活狀況、犯罪之動機、目的、
    手段、所生危害、坦承犯行且與告訴人達成和解以取得諒解
    （見本院卷宗第32頁所附由告訴代理人所出具之刑事陳報狀
    1 份）之犯罪後態度等一切情狀，量處如主文所示之刑，並
    諭知易科罰金之折算標準。
(四)、扣案之「真三國無雙５—EMPIRES 」及「真三國無雙５」盜
    版遊戲光碟各1 片，均係被告所有供犯罪所用之物，爰依著
    作權法第98條規定，均併予宣告沒收。
三、公訴意旨另以：被告明知如附表所示「koei」商標圖樣，係
    日商光榮股份有限公司向經濟部智慧財產局申請核准註冊，
    取得商標權，指定使用於電腦、錄有電腦程式之磁碟、磁卡
    、磁帶及光碟等商品，仍在商標權期間內，且係相關大眾所
    共知之商標圖樣，未得上開公司之同意或授權，不得於同一
    或類似商品，使用相同或近似之商標圖樣，亦明知上開2 片
    盜版遊戲光碟如透過遊戲器之執行，在畫面上會分別出現前
    述之商標圖樣，竟仍在露天拍賣網站，以「A79423i 」帳號
    刊登販賣上開XBOX360 遊戲主機及上開盜版遊戲光碟2 片之
    訊息而陳列。因認被告此部分涉犯商標法第82條之意圖販賣
    而陳列仿冒商標商品罪云云。然查，被告於警詢時、偵查中
    及本院審理時均一致供稱：上開盜版遊戲光碟均係販賣遊戲
    主機欲附贈與買家等語（見偵查卷宗第7 頁、第59頁、本院
    100 年6 月22日準備程序筆錄第3 頁）。依檢察官所指之證
    據方法亦不足以證明客觀上上開盜版遊戲光碟之進價與售價
    各為何，主觀上被告針對上開盜版遊戲光碟有何販賣牟利之
    意思，尚不足以就此部分使本院之心證達無合理懷疑之程度
    。公訴檢察官復於本院訊問時當庭更正刪除此部分違反商標
    法之犯罪事實（見本院100 年6 月22日準備程序筆錄第3 頁
    ）。又查無其他積極證據足認被告有何違反商標法犯行，本
    應為無罪之諭知，惟因公訴意旨認此部分與前揭論罪科刑之
    部分有想像競合犯之裁判上一罪關係，爰不另為無罪之諭知
    ，附此敘明。
據上論斷，應依刑事訴訟法第273 之1 第1 項、第299 條第1 項
前段，著作權法第91條之1 第3 項、第98條，刑法第11條、第47
條第1 項、第59條、第41條第1 項前段，判決如主文。
本案經檢察官黃明絹到庭執行職務。
中    華    民    國    100   年    7     月    6     日
                  刑事第八庭    法  官    賴彥魁
上列正本證明與原本無異。
如不服本判決，應於判決送達後10日內，向本院提出上訴書狀，
並應敘述具體理由；其未敘述上訴理由者，應於上訴期間屆滿後
20日內向本院補提理由書（均須按他造當事人之人數附繕本），
「切勿逕送上級法院」。
                                書記官    楊文祥
中    華    民    國    100   年    7     月    6     日
附錄本案論罪科刑法條全文：
著作權法第91條之1
擅自以移轉所有權之方法散布著作原件或其重製物而侵害他人之
著作財產權者，處3 年以下有期徒刑、拘役，或科或併科新臺幣
50萬元以下罰金。
明知係侵害著作財產權之重製物而散布或意圖散布而公開陳列或
持有者，處3 年以下有期徒刑，得併科新臺幣7 萬元以上75萬元
以下罰金。
犯前項之罪，其重製物為光碟者，處6 月以上3 年以下有期徒刑
，得併科新臺幣20萬元以上200 萬元以下罰金。但違反第87條第
4 款規定輸入之光碟，不在此限。
犯前2 項之罪，經供出其物品來源，因而破獲者，得減輕其刑。